臺灣高等法院高雄分院民事裁定　九十一年度家抗字第六四號
　　抗　告　人　財政部國有財產局臺灣南區辦事處
　　法定代理人　甲○○
　　相　對　人　美商花旗銀行股份有限公司
　　法定代理人　乙○○
右抗告人因與相對人間選任遺產管理人事件，對於中華民國九十一年五月二十一日臺
灣高雄地方法院九十一年度管字第二四號裁定提起抗告，本院裁定如左：
      主　    文
抗告駁回。
抗告程序費用由抗告人負擔。
      理  　  由
一、本件抗告意旨略以：原法院以被繼承人陳賓榮之合法繼承人均拋棄繼承，致無人
    繼承後，依相對人之聲請而選定伊為遺產管理人，惟陳賓榮可能有負債超過遺產
    而形同破產之情形，依司法院七十四年十月十五日（七四）院台廳一字第０五七
    八六號函所示，此類事件宜儘量避免選任國有財產局為遺產管理人；況繼承人於
    拋棄繼承後，並非不得為遺產管理人，且遺產管理人之選任，應以對遺產情況暸
    解較深者為優先，而繼承人就被繼承人之債權債務、印鑑、重要證件及產權文件
    等，均較知悉，應屬適任人選。再者，如由伊為遺產管理人，倘負債大於資產，
    則伊所耗費之時間、人力均難以金錢衡量，不僅國庫利益受損，亦造成浪費國家
    資源於特定人之不公現象，有違社會公平正義原則，原裁定尚有不當，爰請求廢
    棄等語。
二、經查，本件被繼承人陳賓榮係於民國九十年十一月二十日死亡，其並無配偶及直
    系血親卑親屬，父母及祖父母亦均已死亡，而第三順序之法定繼承人亦均拋棄繼
    承等情，業據相對人提出原法院九十一年度繼字第七三號准予拋棄繼承之通知為
    證，且經原法院依職權調取該院九十一年度繼字第七三號拋棄繼承全卷查證屬實
    。又相對人為陳賓榮之債權人，有其提出之借款契約可憑，則相對人自得以利害
    關係人身分聲請選任遺產管理人，原法院經斟酌結果，而選任抗告人為遺產管理
    人，即無不當。又選任遺產管理人為法院職權行使之事項，如無違背法令及經驗
    法則，或受選任人有得拒絕擔任之正當事由外，應不得執為抗告之依據。本件抗
    告人為國家管理財產之機關，如本件遺產經清償債務後尚有剩餘，依民法第一千
    一百八十五條規定，即歸屬國庫，則由其為遺產管理人，應屬適當，自不得在未
    經實際管理前，即以可能有負債超過遺產或浪費時間、人力等事宜之預測，為拒
    絕擔任之論據，且抗告人為政府機關，與被繼承人間無利害關係，復有相當之專
    業能力足以勝任管理職務，顯較其他已無繼承意願而拋棄繼承之人為適當，況遺
    產管理在性質上非僅為被繼承人消極管理其遺產而已，因該遺產已不屬繼承人所
    有，而國庫亦有其取得財產利益之期待權，具有某種程度之公益性，若仍由無繼
    承意願之人為管理人，難免因而影響管理之積極作為，與遺產管理之本意即不相
    符。再者，拋棄繼承既為民法所規定繼承人之權利，一經行使後，就其與被繼承
    人間之財產關係即行斷絕，如再選任其為遺產管理人，而由其就被繼承人之財產
    為管理，無異剝奪其享有拋棄繼承之實益，與立法意旨顯然違背。又陳賓榮之法
    定繼承人，既均已拋棄繼承，且於原法院調查時表明無擔任遺產管理人之意願，
    如選任其為遺產管理人，不僅可能因無意願而影響管理事務之進行，就專業知識
    及管理能力，亦有所欠缺，尚非適當之人選。至司法院前開函文，僅表明儘量不
    宜選任，而供法院斟酌，並非為不得選任之依據，更不得執為拒絕擔任之論據，
    則抗告意旨認原裁定不當，求予廢棄，即無理由，應予駁回。
三、據上論結，本件抗告為無理由，依非訟事件法第二十八條、第八條第二項、民事
    訴訟法第四百九十二條第一項、第七十八條，裁定如主文。
中　　　華　　　民　　　國　　九十一　　年　　　六　　　月　　二十四　　日
                                      臺灣高等法院高雄分院民事第二庭
~B1審判長法官　簡色嬌
~B2　　　法官　曾錦昌
~B3　　　法官　林紀元
右為正本係照原本作成。
對本裁定不得再抗告。
中　　　華　　　民　　　國　　九十一　　年　　　六　　　月　　二十四　　日
~B法院書記官　張宗芳
